臺灣桃園地方法院交通事件裁定　　　　94年度交聲字第291號
原處分機關　交通部公路總局新竹區監理所桃園監理站
異議人即
受處分人　　甲○
上列異議人即受處分人因違反道路交通管理處罰條例案件，不服
交通部公路總局新竹區監理所桃園監理站於中華民國94年5 月25
日所為之處分（處分案號：桃監裁罰字第裁52-DA0000000號），
聲明異議，本院裁定如下：
    主  文
原處分撤銷。
甲○不罰。
    理  由
一、按交通法庭認為聲明異議有理由，或聲明異議雖無理由而原
    處分不當或違法者，應以裁定將原處分經聲明異議部分撤銷
    ，並自為裁定，道路交通案件處理辦法第20條定有明文。
二、原處分意旨略以：異議人即受處分人甲○騎乘車牌號碼號碼
    ：AU3 －808 號重型機車於民國94年3 月2 日7 時40許，在
    桃園縣大溪鎮○○路471 號對面車道，因「轉彎車未讓直行
    車先行」之違規，與張美蓮所騎乘之機車發生車禍事故，並
    造成張美蓮受有傷害，而經桃園縣政府警察局交通隊警員舉
    發並填製違規通知單。原分機關乃依道路交通管理處罰條例
    第48條第1 項第6 款及第61條第3 項規定，裁處受處分人罰
    鍰新臺幣900 元，並記違規點數3 點。
三、聲明異議意旨略以：異議人於94年3 月2 日7 時40分許，騎
    乘車牌號碼：AU3－808號重型機車，沿桃園縣大溪鎮○○路
    469 巷左轉員林路往龍潭方向行駛，於完成左轉，直行員林
    路約7.5 公尺後，竟遭張美蓮騎乘車牌號碼：VLL －987 號
    輕型機車，因未注意車前狀況而自後方擦撞伊車輛，造成伊
    與張美蓮均受有傷害，原處分機關認為伊有轉彎車未讓直行
    車先行之違規情事，與事實不相符合，為此聲明異議等語。
四、按最高法院76年台上字第4986號判例「認定犯罪事實所憑之
    證據，雖不以直接證據為限，間接證據亦包括在內，然而無
    論直接證據或間接證據，其為訴訟上之證明，須於通常一般
    之人均不致有所懷疑，而得確信其為真實之程度者，始得據
    為有罪之認定，倘其證明尚未達到此一程度，而有合理之懷
    疑存在而無從使事實審法院得有罪之確信時，即應由法院為
    諭知被告無罪之判決」所揭示刑事訴訟法上法院認定事實之
    最重要原則之一－即認定被告有罪，就該有罪事實不能有任
    何之合理懷疑存在（beyond the reasonable doubt）之原
    則於法院審理行為人違反道路交通管理處罰條例案件時，當
    有其適用，易言之，法院於審理行為人違反道路交通管理處
    罰條例案件，當踐行完畢調查證據之程序後，為事實之認定
    時，如就原處分機關所認定之行為人違規之事實仍有合理之
    訴訟上懷疑，而無法百分之百確信行為人確有該當於道路交
    通管理處罰條例各該處罰條文之構成要件事實時，此際即應
    依訴訟上之待證事實「倘有懷疑，則從被告之利益作解釋」
    （in dubi opro reo）之證據法則，作對受處分人有利之認
    定。
五、經查：
  (一)異議人騎乘機車，確有於上開時地與張美蓮所騎駛機車發生
    碰撞，並造成張美蓮而受有輕傷等情，業據異議人於其所涉
    刑事案件中坦認不諱，核與張美蓮亦於警詢及偵查中指述情
    節相符合，並有桃園縣政府警察局道路交通事故現場圖1 份
    及現場照片6 張在卷可稽，是本件所應審究者，為異議人本
    件騎乘機車行駛行為是否有違反道路交通安全規則，因而肇
    事致張美蓮受傷。
  (二)觀諸卷附桃園縣政府警察局道路交通事故現場圖及現場照片
    所示，本案車禍事故發生後異議人機車直躺放於該路段白實
    線道路邊線上，而張美蓮車輛則在道路邊線外側，二車車頭
    均朝龍潭方向並平行倒放在地，且異議人車輛倒放地點距桃
    園縣大溪鎮○○路469 巷口有7.5 公尺，張美蓮機車因車禍
    事故所造成刮地痕跡起點距前揭巷口亦有6 公尺，刮地痕跡
    長為1.2 公尺；而依異議人於警詢中陳稱：伊當天騎乘機車
    由桃園縣大溪鎮○○路1 段473 號家中出發，於該路49巷缺
    口處左轉至員林路，行經肇事地點，與張美蓮發生車禍事故
    。伊機車右側有擦痕，且與張美蓮機車左側車身發生碰撞。
    伊是被撞的等語；於偵查中再陳稱：當天伊騎乘機車左轉彎
    後已直行，是張美蓮騎車自伊右後方撞上等語；張美蓮於警
    詢中陳稱：伊騎乘機車由桃園縣大溪鎮○○路往龍潭方向行
    駛，行經肇事地點時，看見甲○機車時距離約有一個車身。
    當時在員林路471 號前，車流量很多，而甲○是從車與車之
    間穿出，也是從雙黃線直接騎駛出來。伊車輛左側車身有擦
    痕。伊車輛左側與甲○車輛車頭發生撞擊等語；於偵查中再
    陳稱：當天伊騎乘機車沿道路白實線行駛，異議人騎乘機車
    自車陣中鑽出來，並載著一隻狗，伊先看到狗，即煞車往右
    轉要閃躲，還是撞倒甲○機車中間，伊車子於撞擊後也跌倒
    且向前滑行等語；證人即目擊車禍事故之李明秋於警詢中證
    稱：伊當時在該處等公車，有看到車禍發生情形，伊當時看
    到張美蓮騎乘機車由後方直接撞上甲○機車，而甲○當時已
    騎乘機車由469 巷口左轉至員林路往龍潭方向上，發生車禍
    時甲○當時已經在員林路上等語。是由異議人、張美蓮及李
    明秋前開警訊、偵訊及本院審理時之陳述，復佐以卷附現場
    圖及現場照片，及參以張美蓮車輛因車禍事故所造成之刮地
    痕跡起點已距該469 巷口有6 公尺之遠，及異議人、張美蓮
    車輛撞擊倒地後停放位置，二車車頭朝龍潭方向並與道路呈
    平行狀態，車輛擺放位置亦無歪斜等情，堪認本件車禍發生
    應係異議人騎乘機車自該路員林路469 巷口左轉彎駛入員林
    路，並於完成左轉彎，沿員林路道路邊緣白實線直行時，於
    現場刮地痕處，即遭同向行駛在異議人機車後方之張美蓮騎
    乘機車不慎由後擦撞異議人所騎乘機車之左側，二車碰撞後
    ，異議人機車旋即往前小距離滑行後倒地，而張美蓮車輛則
    於撞擊時倒地並向前滑行1.2 公尺之情，較屬合理。
  (三)又本件車禍事故係異議人騎乘機車自該路員林路469 巷口左
    轉彎駛入員林路，並於完成左轉彎，沿員林路道路邊緣白實
    線直行時，於刮地痕處，遭同向張美蓮騎乘機車不慎自後方
    撞擊，如前所述，是異議人既係在其車道內依序往前行進，
    所為騎乘機車之行為並無過失甚明。
  (四)此外，本院又查無其他積極證據足資證明異議人確有於上開
    時、地騎乘機車而有違反道路交通安全規則之行為，從而，
    原處分機關未予詳查，遽予裁罰，尚有未恰，本件異議為有
    理由，爰將原處分撤銷，並為不罰之諭知。
六、據上論斷，應依道路交通案件處理辦法第20條前段，裁定如
    主文。
中　　華　　民　　國　　94　　年　　12　　月　　30　　日
                                臺灣桃園地方法院交通法庭
                                    法  官  賴淑美
上正本證明與原本無異。
如不服本裁定，應於裁定送達後5 日內向本院提出抗告狀。
                                    書記官  陳育君
中　　華　　民　　國　　94　　年　　12　　月　　30　　日
